臺灣桃園地方法院民事裁定
110年度監宣字第888號
聲  請  人  張漢忠  
相  對  人  張許玉花



關  係  人  陳淑女  


            張漢章  

上列當事人間聲請監護宣告事件，本院裁定如下：
    主  文
宣告張許玉花（女，民國00年0月00日生，身分證統一編號：Z00
0000000號）為受監護宣告之人。
選定張漢忠（男，民國00年0月0日生，身分證統一編號：Z00000
0000號）為受監護宣告之人張許玉花之監護人。
指定陳淑女（女，民國00年0月0日生，身分證統一編號：Z00000
0000號）為會同開具財產清冊之人。
聲請費用由受監護宣告之人張許玉花負擔。
    理  由
一、聲請意旨略以：聲請人張漢忠、關係人張漢章（下稱張漢章
    ）為相對人張許玉花之子女，另關係人陳淑女為相對人之次
    媳。相對人年事已高，長年受多重慢性病所苦，於民國108
    年10月底，發生第4腰椎壓迫性骨折並入院手術後，即行動
    不便且日常生活無法自理，故經聲請人與張漢章協議，將相
    對人送往怡德老人長期照顧中心（下稱怡德長照中心）照護
    。惟張漢章於110年6月1日無故轉出相對人之健保，復於同
    年8、9月未依約支付怡德長照中心之養護費用，致聲請人遭
    怡德長照中心催討。因相對人長期臥床，目前已意識混沌，
    不能為意思表示或受意思表示，亦不能辨識其意思表示之效
    果，已達受監護宣告之程度，爰依民法第14條第1項、第111
    0條、家事事件法第164條之規定，請求裁定相對人為受監護
    宣告人，並選定聲請人為相對人之監護人，及指定關係人陳
    淑女為會同開具財產清冊之人等語。
二、按對於因精神障礙或其他心智缺陷，致不能為意思表示或受
    意思表示，或不能辨識其意思表示之效果者，法院得因本人
    、配偶、四親等內之親屬、最近一年有同居事實之其他親屬
    、檢察官、主管機關或社會福利機構之聲請，為監護之宣告
    ，民法第14條第1項定有明文。次按受監護宣告之人應置監
    護人；法院為監護之宣告時，應依職權就配偶、四親等內之
    親屬、最近一年有同居事實之其他親屬、主管機關、社會福
    利機構或其他適當之人選定一人或數人為監護人，並同時指
    定會同開具財產清冊之人；法院為前項選定及指定前，得命
    主管機關或社會福利機構進行訪視，提出調查報告及建議；
    監護之聲請人或利害關係人亦得提出相關資料或證據，供法
    院斟酌，同法第1110條、第1111條亦有明文規定。復按法院
    選定監護人時，應依受監護宣告之人之最佳利益，優先考量
    受監護宣告之人之意見，審酌一切情狀，並注意下列事項：
    ㈠受監護宣告之人之身心狀態與生活及財產狀況。㈡受監護宣
    告之人與其配偶、子女或其他共同生活之人間之情感狀況。
    ㈢監護人之職業、經歷、意見及其與受監護宣告之人之利害
    關係。㈣法人為監護人時，其事業之種類與內容，法人及其
    代表人與受監護宣告之人之利害關係，同法第1111條之1亦
    規定甚明。
三、經查，聲請人主張之上開事實，業據提出與其所述相符之兩
    造戶籍謄本、親屬系統表、同意書、龍潭敏盛醫院診斷證明
    書等件為證。嗣經本院前往相對人所在怡德長照中心勘驗相
    對人之精神狀況，並於鑑定人陳炯旭診所鑑定醫師陳炯旭前
    點呼相對人年籍資料，相對人臥床，插鼻胃管，雙手被約束
    ，對點呼無反應，無法認得聲請人與張漢章為何人等情；另
    據聲請人在場表示：相對人自108年10月跌倒住院後就送來
    怡德長照中心照顧至今。相對人自1年多前才開始不認得人
    ，後來狀況每況愈下。因親屬間對於相對人之照顧無法形成
    共識，希望透過監護宣告，由監護人決定，因陳雪華與張漢
    章已離婚，無意願擔任監護人，改由聲請人擔任監護人，以
    便於處理相對人之事務，故為本件聲請等語；另張漢章到場
    表示：渠不識字，雖然渠有意願，但不識字，不懂法院公文
    ，渠小孩也無意願擔任等語；另張漢章之前配偶陳雪華到場
    表示：已經離婚，故無意願擔任監護人等語，此有本院111
    年8月10日訊問筆錄可參。復經鑑定人陳炯旭醫師對相對人
    實施精神鑑定後，其鑑定結果略以：⒈個人史及相關史：張
    許玉花（以下簡稱張員），女性，喪偶。張員出生發育史無
    法得知。過去未受教育，可以看得懂電視。過去從事加工，
    工作到70歲左右退休。否認抽煙的習慣，有社交性飲酒。有
    高血壓、心臟疾病、右膝關節置換手術之過去病史。張員原
    先與小兒子同住，大約自107至108年間開始，以每兩個月輪
    流一次的方式，分別與兩位兒子同住。衛生福利部臺北醫院
    資料顯示，張員共計3次於該院接受住院治療。第1次為103
    年4月1日至7日，出院診斷為：泌尿道感染。第2次為106年7
    月27日至8月1日，出院診斷為：1.腰椎第4節壓迫性骨折，2
    .高血壓。第3次為108年10月11日至25日，出院診斷為：1.
    頭部外傷、併左側額葉顳葉及兩大腦半球間硬腦膜下出血、
    左側額葉顳葉蜘蛛膜下腔出血，2.胸腔壁挫傷，3.雙側上肢
    、雙側大腿多處挫傷，4.高血壓性心血管疾病，5.雙側膝關
    節骨關節炎、右側關節置換手術術後，6.腰椎第4節壓迫性
    骨折、第3至4節間狹窄、術後。出院後安置於怡德長照中心
    。家人表示，當時張員尚可以認得家人，可以與人互動，自
    己進食他人準備好的食物，後面還可以自行行走。張員功能
    日益退化，家人表示到了110年2至3月間，已經不認得家人
    ，後來於同年4月14日至29日，因為胃潰瘍而於龍潭敏盛醫
    院接受住院治療，出院後返回怡德長照中心。於同年9月23
    日至30日，再次因為泌尿道感染而於龍潭敏盛醫院接受住院
    治療。出院後持續安置至今。張員持有110年11月4日鑑定之
    身心殘障手冊，等級為中度，診斷：失智症、伴有行為障礙
    ，需於112年11月30日前重新鑑定。⒉學理檢查：躺臥在床上
    ，雙手約束在床邊。插有鼻胃管，大小便失禁需插導尿管並
    包尿布。眼睛可以自行張開，曈孔大小分別為3mm/3mm，光
    反射反應正常。四肢肌力顯著減弱為2分。⒊精神狀態檢查：
    外觀顯病態樣。注意力無法集中。態度無法配合。情緒顯得
    波動大。無法遵循口頭命令而行為。可以簡短回答問題，但
    是內容顯得貧乏，大多回答：我不知道，或是在碰觸時抱怨
    疼痛，然而無法進一步深入釐清。難以透過言語、 文字或
    是動作與之溝通。不認得陪同的家人，不知目前年月日，不
    記得自己生日、年齡。無法施行簡易智能測驗。⒋日常生活
    狀況：⑴日常生活自理情形：需經由鼻胃管灌食。大小便失
    禁，插有導尿管並需包尿布。洗澡、更衣、清潔等需人完全
    協助。目前無生活自理之能力。⑵經濟活動能力：無經濟活
    動能力。⑶社會性活動：無社會性活動能力。⑷交通事務能力
    ：無交通事務之能力。⑸健康照顧能力：無健康照顧能力。⒌
    鑑定結果：張員應為歸類於他處其他疾病所致之失智症、腦
    傷之個案。目前無生活自理之能力，無經濟活動能力，無社
    會性活動力，無交通事務能力，無健康照顧能力，故謂因精
    神障礙或其他心智缺陷，致不能為意思表示或受意思表示，
    或不能辨識其意思表示之效果。張員腦傷至鑑定日已逾2年9
    個月，認知功能逐步退化，無法生活自理，未來應無明顯改
    善之可能等語，此有陳炯旭診所111年10月11日旭字第00000
    00-0號函檢附之精神鑑定報告書在卷足按。本院審酌相對人
    因疾病所致失智症、腦傷之心智缺陷，已致不能為意思表示
    或受意思表示，聲請人聲請對於相對人為監護之宣告，核無
    不合，應予准許。
四、本院依職權囑託桃園市社會工作師公會進行訪視，其訪視後
    所提出之訪視內容及建議略以：本案之聲請人為相對人次子
    ，陳雪華為相對人前長媳，張漢章先生為相對人長子，吳秀
    綠是相對人長女。相對人目前安置於怡德長照中心，接受機
    構式照護，由機構工作人員照護相對人日常生活、安排就醫
    及服藥，張漢章願意繼續與聲請人以區分責任月份方式負擔
    相對人機構安置照顧費。經訪視，陳雪華表示已與張漢章離
    婚，與相對人無任何親屬關係，故無意願擔任本案監護（輔
    助）人意願，陳雪華及張漢章皆推派主責相對人事務之聲請
    人擔任本案監護（輔助）人人選，以及推派聲請人子女或張
    秀綠之子女任一人擔任會同開具財產清冊之人人選皆可。綜
    合評估，相對人的受照顧狀況並無明顯不適之處，且據陳雪
    華及張漢章之陳述顯見與聲請人間因無法面對面溝通協調，
    故對本案監護（輔助）人和會同開具財產清冊之人人選無法
    取得共識，惟聲請人與張秀綠現皆居他轄，故就聲請人及張
    秀綠之意見想法，則建請鈞院詳參新北市及臺北市訪視單位
    之訪視報告，並以相對人最佳利益為考量，參酌相關事證後
    予以綜合裁量之等語，此有該公會111年1月27日桃林字第11
    1061號函所附桃園市政府社會局社會工作科監護（輔助）宣
    告調查訪視報告在卷可稽。另經本院囑請新北市政府社會局
    對聲請人進行訪視後建議：1.監護人/輔助人選評估：社工
    從和案次子的訪談中評估案次子對於案主的狀況非常了解，
    案主入住機構及就醫費用大多由案次子負擔，案次子於案主
    人住機構後每週會安排時間至機構探視，於109年才因新冠
    肺炎疫情因素影響探視的頻率，但案次子向社工表示因其身
    心狀態無法再長期照顧案主，且無意願擔任監護人，因此推
    選案長媳為監護人。2.會同開具財產清冊之人人選評估：案
    次子明確表示願意擔任會同開具財產清冊之人，社工訪視時
    案次子亦已將案主的財產統整成冊，並對案主每月機構照顧
    使用單據完整保存和記帳，評估案次子適合擔任會同人。3.
    關係人或其他機構人員之意見評估：案長子、案長媳居住於
    桃園市龜山區，非本轄訪視對象，建議貴院由桃園市社會局
    或監調訪視單位(桃園市社會工作師公會)協助調查訪視；案
    女張秀綠居住於臺北市士林區，非本轄訪視對象，建議貴院
    請臺北市社會局協助調查訪視。4.本案僅就案次子提供綜合
    評估供貴院/庭參考，關於本案請貴院/庭斟酌相關事證或其
    他縣市訪視報告，依案主之最佳利益裁量之等語，此有該局
    111年2月8日新北社工字第1110223693號函所附訪視報告在
    卷可佐。本院審酌聲請人為受監護宣告之人即相對人之次子
    ，現主責處理相對人個人事務，且聲請人有意願擔任監護人
    ，又無不適或不宜擔任監護人之積極、消極原因，堪認如由
    聲請人為相對人之監護人，應能符合相對人之最佳利益，爰
    依法選定聲請人為相對人之監護人。又經本院選定之監護人
    即聲請人，自應依民法第1112條規定，負責照顧及養護相對
    人之身體及妥善為財產管理之職務，附此敘明。
五、關於指定會同開具財產清冊之人部分，聲請人聲請指定關係
     人陳淑女為會同開具財產清冊之人，本院參考上開訪視報
    告，並審酌關係人陳淑女為相對人之次媳，協助聲請人處理
    相對人之事務，願意擔任會同開具財產清冊之人，認由陳淑
    女擔任會同開具財產清冊之人，亦無不當。雖張漢章表示由
    張秀綠擔任會同開具財產清冊之人，然張秀綠經通知拒絕訪
    視亦未到庭陳述意見，難認有擔任會同開具財產清冊之人之
    意願，自非合適之人選，爰依前揭規定，指定關係人陳淑女
    為會同開具財產清冊之人。又依民法第1113條準用同法第10
    99條及第1099條之1之規定，於監護開始時，監護人即聲請
    人對於相對人之財產，應會同關係人陳淑女於2個月內開具
    財產清冊並陳報法院，監護人於財產清冊開具完成並陳報法
    院前，對於相對人之財產，僅得為管理上必要之行為，併此
    敘明。
六、依家事事件法第164條第2項，裁定如主文。
中　　華　　民　　國　　111 　年　　10　　月　　17　　日
                   家事法庭     法  官　姚重珍
以上正本係照原本作成。
如對本裁定抗告須於裁定送達後10日內向本院提出抗告狀，並繳
納抗告費新臺幣1,000元。
中　　華　　民　　國　　111 　年　　10　　月　　17　　日
                                書記官　王小萍